【裁判字號】    94,上訴,912
【裁判日期】    950113
【裁判案由】    毒品危害防制條例
【裁判全文】
臺灣高等法院刑事判決                 94年度上訴字第912號
上  訴  人  臺灣板橋地方法院檢察署檢察官
上  訴  人
即  被  告  丙○○
指定辯護人  本院公設辯護人郭書益
上列上訴人等因被告違反毒品危害防制條例案件，不服臺灣板橋
地方法院93年度訴字第1054號，中華民國94年3月1日第一審判決
（起訴案號：臺灣板橋地方法院檢察署93年度偵緝字第472號）
，提起上訴，本院判決如下：
    主  文
原判決關於丙○○連續轉讓第二級毒品及定執行刑部分，均撤銷
。
丙○○連續轉讓第二級毒品，處有期徒刑柒月。扣案大麻（驗後
淨重點伍公克）沒收銷燬之，包裝袋只均沒收。
其餘上訴駁回。
    事  實
一、丙○○明知大麻為毒品危害防制條例第2條第2項第2款所列
    之第二級毒品，不得轉讓或持有，竟仍基於轉讓第二級毒品
    大麻之概括犯意，自民國92年10月下旬間某日起至同年11月
    24日止（起訴書則記載92年10、11月間），分別在其女友何
    于純承租之台北縣永和市○○路○段40號7樓之5住處無償轉
    讓予廖偉傑計3次（每次轉讓數量不詳），第1次由廖偉傑攜
    回於中和市南勢角家中施用，第2、3次則在上開租屋處施用
    。嗣為警於92年11月26日晚間11時50分許（起訴書誤載為92
    年11月27日2時30分許）在上址查獲廖偉傑並起出第二級毒
    品大麻三包（驗後淨重3.35公克），始循線查悉上情。
二、案經台北市政府警察局內湖分局報告台灣板橋地方法院檢察
    署檢察官偵查起訴。
    理  由
壹、有罪部分：
一、訊據上訴人即被告丙○○矢口否認有轉讓第二級毒品大麻，
    辯稱：扣案大麻是廖偉傑放在我家，寄放在我家冰箱云云。
    經查：
    (一)證人廖偉傑於警詢中證稱，「我是在查獲前1個月開始用
      扣案的大麻吸食器煙斗施用大麻，約1星期1次，最後1次
      在92年11月24日晚間7、8時許左右，是丙○○分我吸的，
      煙斗、捲煙器是丙○○吸食大麻所用，我是將大麻塞入煙
      斗前方，用火點燃，然後用嘴將煙斗尾端的煙吸入體內」
      等語（見台灣板橋地方法院檢察署92年度偵字第21197號
      偵查卷第21至23頁）。嗣於偵查中證稱：「（問：大麻何
      來？）是丙○○給我的，我主動拿過1次，另外2次是他問
      我，我說好，就吸，主動拿的第一次是在南勢角吸的，是
      拿回家吸的，那次我打電話問他有沒有大麻向他拿的，是
      在92年10月底的事，接下來到他的住所吸過二次，扣案物
      品是丙○○的」、「大麻是丙○○給我的，我想抽時會跟
      他要，我向丙○○拿過愷他命3、4次，每一次我塞給他錢
      600元，是我主動給他的，他沒有跟我要錢，因為我抽他
      大麻也沒給他錢，所以才塞錢給他，不要讓他虧錢」等語
      （見同上偵查卷第115、116頁、第141頁反面至142頁）。
      雖證人廖偉傑於警詢及偵查中所陳關於被告轉讓大麻次數
      不同，惟均一致陳稱被告確有轉讓大麻情事，證人廖偉傑
      與被告本係好友，並無怨隙，且其於警詢、偵查時並未遭
      受刑求等不正方法乙節，已於原審審理中證述在卷（見原
      審卷第81頁），是其上開警詢及偵查中證言，應非栽贓偽
      證之語；參以扣案大麻、大麻吸食煙斗、大麻捲煙器係於
      被告女友何于純出面承租由被告擔任連帶保證人之台北縣
      永和市○○路○段40號7樓之5住處扣得，有租賃契約一紙
      可按（同上偵查卷163至167頁），且為被告所承認（見原
      審卷第82頁），又扣案大麻3包經送請法務部調查局鑑定
      結果，均含第二級毒品大麻成分，亦有該局93年1月20 日
      調科壹字第060007764號鑑定通知書一紙可憑（同上偵查
      卷第103頁）；又證人廖偉傑因施用大麻，經原審以92 年
      毒聲字第3710號裁定送勒戒處所觀察勒戒（裁定書附於偵
      查卷第119頁），足佐證人廖偉傑上開所述被告轉讓大麻
      供其施用等語，核屬事實。至於證人廖偉傑雖上開所述被
      告轉讓大麻次數不一，惟其於第1次接受偵訊時明確陳述
      被告3次轉讓大麻之過程細節及地點，且當時較為接近犯
      罪時間，較為可信，應採對於被告較為有利之轉讓3次大
      麻認定之。
    (二)雖證人廖偉傑於原審審理中改稱：「為警查獲的大麻是我
      在舞廳向一名綽號叫『小馬』的人買的，是供作自己吸食
      用，我之前因為害怕才沒有承認。大麻確實是我自己買來
      吸食的，我在警詢及偵查中說被告將大麻給我，是因為我
      將大麻買回後，就放在被告那裡，不敢拿回家，由於我在
      工作，等被告有空時，再請被告將冰箱內的大麻拿到樓下
      給我，有時我會自己到被告台北縣永和市○○路○段40號7
      樓之5拿」云云（見原審卷第73、75、79頁），然查，證
      人廖偉傑於偵查中陳稱：扣案的煙斗是我向被告借的，用
      來吸食大麻（同上偵查卷第114頁反面至115頁），倘扣案
      之大麻係證人廖偉傑自己購入供自己施用，衡理證人應有
      自備施用工具，何以向被告借用煙斗施用大麻？其次，依
      證人廖偉傑原審時所陳該扣案大麻係其寄放於被告租屋處
      ，而被告亦附和其詞辯稱：我已經很久沒有施用大麻（見
      原審卷第85頁），則何以於被告租屋處扣得煙斗、捲煙器
      等施用大麻工具？況查，扣案煙斗、捲煙器均係於茶几下
      方查獲，且與同時查獲之電子秤、分裝瓶、搗藥碗一組並
      陳，顯係為便於平常容易取拿施用之用，倘被告果真很久
      未施用大麻，而依證人廖偉傑於警詢時所陳其約一星期施
      用大麻一次，則何以施用大麻工具竟置於上開容易取拿之
      處？以上種種均與常理相悖，不能採信。本院綜合上開事
      證，本於經驗及論理法則之推理判斷，認應以證人廖偉傑
      上開警詢偵查時所稱：煙斗、捲煙器是丙○○吸食大麻所
      用，被告曾轉讓大麻給我3次，第1次我拿回南勢角家中施
      用，第2、3次則在被告租屋處施用等語，較為可信，證人
      廖偉傑於原審翻異前詞改稱扣案大麻係其所購買寄放於被
      告租屋處，被告未轉讓大麻云云，無非為被告脫免卸責之
      詞，委不足採。
    (三)另，證人廖偉傑證稱最後一次施用係於92年11月24日，嗣
      於92年11月27日親採尿液經以酵素免疫分析法、氣相層析
      質譜分析法檢驗，固呈大麻類陰性反應，有明生生物科技
      股份有限公司出具檢驗報告一紙可稽（同上偵查卷第92頁
      ），惟查初次吸食或施打煙毒及麻醉藥品者，經人體代謝
      作用於8小時之內，即有約80%之量排出，24小時之後，續
      有約剩餘量之90%再排出，72小時之後仍有殘餘微量排出
      ，吸食或施打者個人體質不同，其排出時間亦會有所差異
      ，尤其成癮者（抗藥性強）其於吸食後120小時內所採之
      尿液，配合較具公信力之儀器（如氣相質譜儀），仍可能
      被檢測出（參憲兵司令部80年3月25日鑑驗字第0999 號
      函），又關於毒品之尿液檢驗，其檢出與其投與方式、投
      與量、個人體質、採尿時間及檢測儀器之精密度等諸多關
      係有關，此亦為本院所知之事實。經查，依證人廖偉傑陳
      述其施用大麻次數非多，判斷應尚未成癮，又其係以煙斗
      施用方式，毒品成分吸入體內影響較輕，是其於92年11月
      24日施用大麻後約72小時內（即92年11月27日採尿時間）
      之尿液未驗出大麻成分，並非全無可能，自不能以其尿液
      呈大麻類陰性反應而認其警詢、偵查自白均非真實。
    (四)綜上，堪認被告確於92年10月下旬間某日起至同年11月24
      日止於轉讓大麻予廖偉傑施用。被告犯行事證明確，應予
      論科。
二、按大麻係毒品危害防制條例第2條第2款列為第二級毒品，不
    得非法製造、運輸、販賣、轉讓、施用或持有。被告丙○○
    行為後，毒品危害防制條例經立法院於92年6月6日修正通過
    ，並經總統於92年7月9日公布，並自公布後6個月即93年1月
    9日生效施行，就被告所為前開犯行，比較修正前後之毒品
    危害防制條例第8條第2項之規定，轉讓第二級毒品犯罪法定
    刑度仍屬相同，依刑法第2條第1項前段之規定，自應適用修
    正後即裁判時之毒品危害防制條例相關規定予以論罪。核被
    告所為，係犯毒品危害防制條例第8條第2項之轉讓第二級毒
    品罪。其轉讓前、後持有第二級毒品大麻之低度行為，分別
    為轉讓之高度行為所吸收，不另論罪。被告先後多次轉讓第
    二級毒品犯行，時間緊接，所犯罪名相同，顯係基於概括犯
    意為之，為連續犯，應論以一罪。
三、原審因而就此部分予被告論罪科刑，固非無見，惟關於扣案
    大麻及包裝袋係被告所持有，原審漏未諭知沒收，尚有未洽
    。被告上訴否認此部分犯行，固無理由，惟原判決此部分既
    有上開可議，應由本院將原審判決此部分及定執行刑部分予
    以撤銷改判。爰審酌被告前有運輸毒品之前科紀錄，素行不
    佳，及其犯罪動機、目的，轉讓毒品對被轉讓者與社會秩序
    均危害甚鉅，及其犯罪後仍否認犯行等一切情狀，量處有期
    徒刑柒月。
四、扣案之大麻3包（驗後淨重3.35公克），屬被告所持有之第
    二級毒品，應依毒品危害防制條例第18條第1項沒收銷燬之
    ；被告轉讓廖偉傑之大麻，因已施用而滅失，不另宣告沒收
    。又，包裝本件毒品大麻所用之包裝袋三只，具有防潮及包
    裝功能，係被告所有而供犯本件毒品危害防制條例第8條第
    2項之罪所用之物，應依毒品危害防制條例第19條第1項規定
    宣告沒收。
貳、無罪部分
一、公訴意旨另以：被告丙○○於不詳時地，自年籍姓名不詳之
    人處，購入第三級毒品愷他命6 包及15瓶（總毛重803.61公
    克、總淨重728.93公克、純度約62％），即放置於其住處台
    北縣永和市○○路○段40號7樓之5，基於販賣之犯意而持有
    之，並購入電子磅秤1台、分裝瓶56瓶、電子研磨器1台、搗
    藥器1組等物，用以分裝毒品。嗣為警在上址查獲，因認被
    告另涉犯毒品危害防制條例第5條第3項意圖販賣而持有第三
    級毒品罪嫌云云。
二、按犯罪事實應依證據認定之，無證據不得認定犯罪事實；又
    不能證明被告犯罪者，應諭知無罪之判決；刑事訴訟法第15
    4 條第2 項、第301 條第1 項分別定有明文。又犯罪事實之
    認定，應憑真實之證據，倘證據是否真實尚欠明確，自難以
    擬制推測之方法，為其判斷之基礎；而認定犯罪事實之證據
    係指足以認定被告確有犯罪行為之積極證據而言，該項證據
    自須適合於被告犯罪事實之認定，始得採為斷罪資料。最高
    法院著有53年台上字第656 號著有判例，可資參照。且刑事
    訴訟上證明之資料，無論其為直接或間接證據，均須達於通
    常一般之人均不致有所懷疑，而得確信其為真實之程度，始
    得據為有罪之認定，若其關於被告是否犯罪之證明未能達此
    程度，而有合理懷疑之存在，致使無從形成有罪之確信，根
    據「罪證有疑，利於被告」之證據法則，即不得遽為不利被
    告之認定，此有最高法院76年度台上字第4986號判例見解可
    參。
三、公訴意旨認被告涉有意圖販賣而持有第三級毒品罪嫌，係以
    證人廖偉傑之陳述、通訊監察譯文及扣得第三級毒品愷他命
    與電子磅秤、分裝瓶、電子研磨器、搗藥器組等物，為主要
    依據。
四、訊據被告固坦承警方於92年11月27日凌晨2時30分許，在其
    位在台北縣永和市○○路○段40號7樓之5查獲愷他命6包及15
    瓶（總毛重803.61公克、總淨重728.93公克）等情，然堅決
    否認係基於販賣之意圖而持有，辯稱係其友人綽號「吉米」
    之乙○○寄放，監聽譯文的電話不是我的，有錄到別人的電
    話，我不知道是不是我講的等語。經查：
    (一)證人廖偉傑固於警詢陳稱扣案之毒品愷他命及電子秤、分
      裝瓶56瓶、電子研磨器1台、搗藥器1組係被告所有，愷他
      命是被告用來販賣別人及自己吸食用的（同上第21197號
      偵查卷第20頁），然於偵查及原審時改稱：「好像聽說有
      人欠他錢，所以放著抵債」（同上偵查卷第158頁反面）
      、「k他命部分，我聽被告說過，是一名朋友因為欠他錢
      而暫放在他那裡，等他還錢再將毒品取回（見原審卷第73
      頁）。雖關於扣案毒品愷他命究係被告所有亦或他人存留
      抵債，證人所陳前後不一，但其於原審偵審時均一致陳稱
      ：並未看過被告丙○○有將毒品賣給別人（同上偵查卷第
      158頁反面、原審卷第73頁），復經原審訊以：為何警詢
      中，你說k他命及大麻都是被告的，用來販賣？證人廖偉
      傑答稱：我那時有說沒有親眼看當被告在販賣，且我在檢
      方偵查中也有說，我說拿來販賣其實並不肯定，那時我是
      說「應該是吧」，但其實我並沒有親眼看到（原審卷第73
      、74頁）。證人廖偉傑既並未親見被告販賣愷他命，自不
      能證明扣案第三級毒品愷他命係被告基於販賣之意圖而持
      有，其於警詢時所陳「愷他命是被告用來販賣別人」等語
      ，並無較可信之特別情況，依刑事訴訟法第159條之2規定
      ，應排除其證據能力，亦不能據以作為不利被告之認定。
    (二)次查，經本院提示公訴意旨所指之通訊監察譯文，證人甲
      ○○固承認：我的綽號是龜元沒錯，但是電話不是我的，
      我不認識「扁頭」這個人，警察查到我的時候，拿被告照
      片給我看，說被告的綽號叫扁頭，我說我認識他的時候，
      他的綽號不是扁頭，當時被告綽號叫阿扁（見本院卷第11
      5頁），此亦經被告坦承其綽號為「阿扁」（見本院卷第
      141頁），惟本院當庭播放監聽錄音帶，被告及證人甲○
      ○均否認是渠等聲音（見本院卷第142頁），雖經法務部
      調查局採樣甲○○聲音比對監聽錄音帶甲○○聲音，經以
      聆聽比對法、聲紋圖譜特徵比對法比對分析結果，認兩者
      語音相似率約80%，研判音質相同，有該局聲紋鑑定報告
      書影本一紙在卷（見本院卷第126頁），堪認證人甲○○
      否認錄音帶聲音係其聲音云云，不能採信；姑不論綽號「
      扁頭」之人是否即為被告，然查卷附通訊監察譯文關於扁
      頭通話紀錄，於92年11月11日鬼臉（略稱A）打電話予扁
      頭（略稱B），A：「喂，晚一點先拿一萬九千五給你」，
      B：「啊，褲子呢？」，A：「褲子還沒處理完吧」，B ：
      「褲子都還沒聯絡」，A：「沒有那麼快」，B：「沒有那
      麼快」，A：「對啊」，B：「好，好，先把那個拿過來好
      了」（見第472號偵查卷第40頁）；又於92年11月23日龜
      元（略稱A）打電話予扁頭（略稱B）：A：「今天要褲子
      說」，B：「是唷」，A：「對啊」，B：「我知道林明那
      邊還有」，A：「是唷」，B：「嗯」，A：「看看嘍」，B
      ：「我到的時候打給你好不好」，A：「好，掰」（見472
      號偵查卷第46頁）。觀諸「鬼臉」與「扁頭」及「龜元」
      與「扁頭」之上開對話內容，雖均提及「褲子」等情，而
      依檢察官上訴書指稱「褲子」即愷他命，但觀諸上開監聽
      譯文內容，扁頭並未向鬼臉購得「褲子」，而龜元雖向扁
      頭表示要褲子，但扁頭僅表示「我知道林明那邊還有」，
      均不足證明被告確有販賣愷他命之意圖；況查警方於被告
      上開租屋處扣得愷他命重量淨重728.93公克，數量非少，
      如扣案愷他命係被告所有，何以向鬼臉問稱「褲子呢？」
      表示購買愷他命之意？又如被告果有販賣之意圖，何以於
      龜元詢問「今天要褲子」時，竟回答說：「我知道林明那
      邊還有」而不賣出自己持有的愷他命？顯然與一般販賣毒
      品之常情不符，尚非無疑，不足資為被告犯罪之確切憑據
      。況縱認被告知情而持有該扣案毒品，惟毒品危害防制條
      例並未處罰持有第三級毒品愷他命之規定，尚難僅以被告
      持有愷他命而推論其有販賣意圖。
    (三)又，於被告上開租屋處扣得之電子磅秤1台、分裝瓶56 瓶
      、電子研磨器1台、搗藥器1組等物，雖被告辯稱：這些是
      吉米的，一起放在他行李箱內（見原審卷第29頁），惟查
      上述物品係分別於茶几下方、流理台內查獲，顯見被告所
      辯與事實不合，難予採信。且證人廖偉傑於原審時證稱：
      被告之前有吸食愷他他命（見原審卷第76頁），被告亦坦
      承瓶裝愷他命是買來自己施用（見原審卷第82頁），足見
      被告確有施用愷他命，核與證人廖偉傑於警詢時證稱上開
      扣案物品都是被告所有等語相符，堪認上開扣得物品應係
      被告施用愷他命所用之物，亦不能據以推論被告有販賣愷
      他命之意圖。
五、綜上，公訴意旨雖認被告丙○○涉犯毒品危害防制條例第5
    條第3項意圖販賣而持有第三級毒品罪，惟依卷附證據，不
    能形成本院對於被告有罪認定之確切心證，且檢察官亦不能
    提出其他足資證明被告犯罪之積極證據或證明方法，即屬不
    能證明被告犯罪，揆諸前開法條、判例意旨，應為無罪之諭
    知。原審據此諭知被告無罪，並無違誤，檢察官上訴指摘原
    判此部分不當，核無理由，應予駁回。又沒收為從刑之一種
    ，依主從不可分原則，應附隨於主刑同時宣告之，若無主刑
    ，則從刑即無所附麗（最高法院92年台上第5391號判決意旨
    參照），是本件被告被訴意圖販賣而持有第三級毒品罪部分
    ，既經本院認定應諭知無罪判決，自無從沒收上開扣案毒品
    愷他命及電子磅秤等物品，併予敘明。
據上論斷，應依刑事訴訟法第368條、第369條第1項前段、第364
條、第299條第1項前段、毒品危害防制條例第8條第2項、第18條
第1項、第19條第1項、刑法第11條前段、第2條第1項前段、第56
條，判決如主文。
本案經檢察官蔡薰慧到庭執行職務。
中    華    民    國    95    年    1     月    13    日
                  刑事第十五庭審判長法  官  蔡永昌
                                    法  官  張正亞
                                    法  官  陳榮和
以上正本證明與原本無異。
如不服本判決，應於收受送達後十日內向本院提出上訴書狀，其
未敘述上訴之理由者並得於提起上訴後十日內向本院補提理由書
（均須按他造當事人之人數附繕本）。
                                    書記官  劉麗芬
中    華    民    國    95    年    1     月    16    日
附錄：本案論罪科刑法條全文
毒品危害防制條例第8條第2項
轉讓第二級毒品者，處六月以上五年以下有期徒刑，得併科新臺
幣七十萬元以下罰金。


司法院資訊處製作；財團法人民間司法改革基金會備份。
